ACORDAO-COMPLETO-2383837

ACÓRDÃO 3060/2019 ATA 48/2019 - PLENÁRIO

VISTO, relatado e discutido este pedido de reexame, interposto pela Ernst & Young Auditores Independentes S/S contra o Acórdão 584/2019-TCU-Plenário, que determinou que, no prazo de 15 dias, o Senai-MG e o Sesi-MG adotassem as providências cabíveis para a efetiva anulação da Concorrência Corporativa 1/2018 e dos atos relacionados ao Contrato 113.793/2018, celebrado com a Ernst & Young Auditores Independentes S/S, em face de ofensa aos princípios da motivação, da publicidade, da isonomia e da busca da proposta mais vantajosa para a Administração, além de cerceamento ao caráter competitivo do certame.
ACORDAM os ministros do Tribunal de Contas da União, reunidos em Sessão Extraordinária do Plenário, ante as razões expostas pela relatora, e com fundamento no art. 48 da Lei 8.443/1992 c/c os arts. 277 e 286 do Regimento Interno, em:
9.1. conhecer do pedido de reexame e negar-lhe provimento;
9.2. dar ciência desta deliberação à recorrente, ao Senai-MG e ao Sesi-MG.

Pedido de reexame contra acórdão que considerou parcialmente procedente denúncia sobre possíveis irregularidades em concorrência para contratação de auditoria externa independente, bem como determinou a anulação da referida licitação.

Departamento Regional do Senai no Estado de Minas Gerais (Senai-MG) e Departamento Regional do Sesi no Estado de Minas Gerais (Sesi-MG).

3. Recorrente: Ernst & Young Auditores Independentes S/S (CNPJ 61.366.936/0014-40).

13.1. Ministros presentes: José Mucio Monteiro (Presidente), Walton Alencar Rodrigues, Augusto Nardes, Raimundo Carreiro, Ana Arraes (Relatora), Bruno Dantas e Vital do Rêgo.
13.2. Ministros-Substitutos convocados: Augusto Sherman Cavalcanti e Marcos Bemquerer Costa.

ANA ARRAES

ministro-substituto André Luís de Carvalho.

Adoto como relatório a instrução elaborada no âmbito da Secretaria de Recursos - Serur (peça 130) , com a qual se manifestou de acordo diretor da unidade (peça 131) :
"INTRODUÇÃO
1.	Trata-se de pedido de reexame de Ernst & Young Auditores Independentes S/S (peça 97-107) contra o Acórdão 584/2019-TCU-Plenário (peça 90) , da relatoria do ministro André Carvalho.
1.1.	A deliberação recorrida apresenta o seguinte teor: 
9.1. conhecer da representação autuada no bojo do TC Processo 006.994/2018-0 (apenso) para, no mérito, considerá-la parcialmente procedente, além de considerar também parcialmente procedente a representação autuada neste TC Processo 010.234/2018-7 (já preliminarmente conhecida pelo Acórdão 904/2018-TCU-Plenário) ; 
9.2. conhecer do agravo interposto pelo Serviço Social da Indústria de Minas Gerais e pelo Serviço Nacional de Aprendizagem Industrial de Minas Gerais em face do despacho acostado à Peça 8 destes autos, com o referendo dado pelo Acórdão 904/2018-TCU-Plenário, nos termos do art. 289 do Regimento Interno do TCU, para, no mérito, rejeitá-lo; 
9.3. considerar prejudicado, por perda de objeto, o pedido de cautelar suspensiva formulado pela JK Auditores S/S Ltda. - EPP no bojo do TC Processo 006.994/2018-0; 
9.4. determinar, nos termos do art. 45 da Lei nº 8.443, de 1992 que, no prazo de 15 (quinze) dias, contados da ciência desta deliberação, o Departamento Regional do Senai no Estado de Minas Gerais e o Departamento Regional do Sesi no Estado de Minas Gerais adotem as providências cabíveis para a efetiva anulação da Concorrência Corporativa nº 1/2018, com todos os atos de execução inerentes ao decorrente Contrato nº 113.793/2018 celebrado com a Ernst & Young Auditores Independentes S/S, em face da ofensa aos princípios da motivação, da publicidade, da isonomia e da busca da proposta mais vantajosa para a administração, além do cerceamento ao caráter competitivo do certame, devendo o Sesi-MG e o Senai-MG informarem o TCU sobre o efetivo cumprimento dessa medida, no prazo de 20 (vinte) dias, contados da ciência desta deliberação; 
9.5. manter a cautelar suspensiva deferida pelo Acórdão 904/2018-TCU-Plenário; 
9.6. determinar que a unidade técnica adote as seguintes medidas: 
9.6.1. autue o devido processo apartado de representação, por cópia integral destes autos, aí incluídas as Peças 84, 85 e 86, e nele promova a aprofundada avaliação sobre a regularidade e a economicidade da contratação emergencial da Ernst & Young pelo Sesi-MG e Senai-MG, ante o possível superfaturamento em comparação com os aludidos contratos, além dos demais parâmetros de mercado, já que, por exemplo, o Contrato nº 113.793/2018 celebrado entre o Sesi-Senai e a Ernst & Young, a partir da aludida Concorrência nº 1/2018, preveria a duração de 12 meses sob o valor total de R$ 979.999,92, com o valor mensal de R$ 81.666,66, enquanto o anterior contrato com a Maciel Auditores preveria a duração de 50 meses sob o valor total de R$ 373.944,00, com o valor mensal de R$ 7.478,88, devendo a referida avaliação se estender, também, sobre o possível descumprimento à cautelar suspensiva outrora deferida pelo TCU por meio do Acórdão 904/2018-TCU-Plenário, entre outras irregularidades porventura identificadas nos autos; 
9.6.2. envie a cópia deste Acórdão, acompanhado do Relatório e da Proposta de Deliberação que o fundamenta, aos seguintes destinatários: 
9.6.2.1. ao Departamento Regional do Senai no Estado de Minas Gerais e ao Departamento Regional do Sesi no Estado de Minas Gerais, para ciência e efetivo cumprimento ao item 9.4 deste Acórdão; 
9.6.2.2. à Procuradoria da República no Estado de Minas Gerais, para ciência e eventuais providências; e 
9.6.3. promova o arquivamento do presente processo, nos termos do art. 169, V, do RITCU, sem prejuízo de efetuar o monitoramento da determinação prolatada pelo item 9.4 deste Acórdão.
HISTÓRICO 
2.	Trata-se de representação, com pedido de cautelar suspensiva, formulada pela Maciel Auditores S/S sobre possíveis irregularidades na Concorrência Corporativa n. 1/2018 conduzida pelo Departamento Regional do Senai no Estado de Minas Gerais (Senai-MG) e pelo Departamento Regional do Sesi no Estado de Minas Gerais (Sesi-MG) , sob o tipo técnica e preço, com vistas à contratação de serviços especializados de auditoria externa independente para a auditoria e a emissão de parecer sobre as demonstrações contábeis ou financeiras em prol das entidades do Sistema Fiemg no exercício de 2018. 
2.1.	A presente representação foi preliminarmente conhecida pelo Acórdão 904/2018-TCU-Plenário (peça 13) , de modo que o objeto do Acórdão 584/2019-TCU-Plenário (ora recorrido) foi avaliar o conhecimento da representação autuada no TC Processo 006.994/2018-0 (apenso) .
2.2.	No TC Processo 006.994/2018-0 (apenso) , foi apreciada outra representação, formulada pela JK Auditores S/S Ltda. - EPP, sobre irregularidades nos itens do edital da mesma Concorrência n. 1/2018, tendo sido determinada a prévia oitiva do Senai-MG e do Sesi-MG, além da oitiva da empresa porventura sagrada vencedora no certame, para que se manifestassem sobre todos os indícios de irregularidade na Concorrência Corporativa nº 1/2018.
2.3.	No presente processo, foi determinado o apensamento do TC Processo 006.994/2018-0 a este feito, para a apreciação em conjunto e em confronto, e concedido cautelar, para que o Senai-MG e o Sesi-MG suspendessem todos os atos inerentes à Concorrência Corporativa n. 1/2018, aí incluídos todos os atos de execução inerentes ao eventual subsequente contrato, tendo-se determinado, ainda, a oitiva das partes para que se manifestassem sobre todos os indícios de irregularidade na Concorrência Corporativa n. 1/2018 e, especialmente, sobre a falta de motivação no tocante à rescisão do Contrato de Prestação de Serviços nº 101.726/2016 (celebrado com a Maciel Auditores S/S) e a realização de licitação para a subsequente contratação de empresa a preço bastante superior ao anteriormente contratado. 
2.4.	Contra a concessão da cautelar, as entidades interpuseram o agravo à peça 19, que foi rejeitado no item 9.2. da decisão ora recorrida. 
2.5.	Quanto à oitiva do Senai-MG e do Sesi-MG, este Tribunal entendeu que os esclarecimentos sobre a rescisão do contrato com a Maciel Auditores teriam relevado falta de motivação prévia para o ato, visto que somente após o chamamento do TCU os gestores manifestaram-se no sentido de a suposta deficiência na prestação dos serviços de auditoria independente ter se constituído como motivo para o antecipado término do referido contrato (com menor preço) . Ressaltou-se que as entidades do Sistema 'S' devem observar os princípios norteadores da Administração Pública e, no caso concreto, não teriam sido respeitados os princípios da motivação e da economicidade. 
2.6.	Este Tribunal também rejeitou as justificativas para a nova contratação em valor superior à contratação anterior, para serviços semelhantes, sendo que os critérios de qualificação técnica e as condições para a permanência do certame afrontariam os princípios da competividade na licitação e da isonomia.
2.7.	Além disso, as irregularidades identificadas também indicariam a ocorrência de restrição à competição no certame, já que a imposição de requisitos patrimoniais para a qualificação técnica teria resultado na participação de apenas um licitante apto no certame, tendendo a configurar, inclusive, o inaceitável direcionamento da licitação. 
2.8.	Assim, a representação foi considerada parcialmente procedente, confirmando, então, a aludida cautelar suspensiva, sem prejuízo de se determinar a anulação do mencionado certame, com o eventual contrato decorrente.
2.9.	No âmbito do TC Processo 006.994/2018-0 (apenso) também foi promovida a audiência dos gestores do Sesi/MG e Senai/MG, além da oitiva da Ernst & Young Auditores Independentes S/S, em face das seguintes irregularidades: 
	(i) comprovação da prestação de serviços de auditoria externa independente em empresas brasileiras de capital aberto com o faturamento anual igual ou superior a R$ 1 bilhão, para efeito da pontuação prevista no item 2 do Anexo II (Peça 1, p. 42, do TC-Processo 006.994/2018-0) , infringindo os arts. 2º e 12, II, 'b' do Regulamento de Licitações e Contratos do Sesi-Senai, além de comprometer a competitividade da licitação; 
	(ii) comprovação da prestação de serviços de auditoria externa independente em empresas de grande porte, para efeito da pontuação prevista no item 1 do Anexo II, afrontando os arts. 2º e 12, II, 'b', do Regulamento de Licitações e Contratos do Sesi-Senai, além de configurar o uso de cláusula restritiva à competitividade do certame, por considerar, como grande porte, as licitantes que simultaneamente atenderem às seguintes condições: 
			(a) ter patrimônio líquido igual ou superior a R$ 800 milhões; 
			(b) ter ativo total igual ou superior a R$ 1 bilhão; 
	(iii) desclassificação de licitantes, por deixarem de pontuar em quaisquer dos quesitos inseridos nas 'Disposições Gerais' do Anexo II do edital, infringindo o art. 2º do Regulamento de Licitações e Contratos do Sesi/Senai; 
	(iv) não utilização de licitação na modalidade pregão, como previsto no Regulamento de Licitações e Contratos do Sesi-MG e Senai-MG, para a contratação de serviços de auditoria externa independente, a despeito de poderem ser considerados como serviços comuns (v.g.: Acórdão 1046/2014-TCU-Plenário) .
2.11.	Analisadas as respostas, o entendimento deste Tribunal foi o de que a exigência dos requisitos técnicos bem evidenciou o cerceamento ao caráter competitivo da presente concorrência e evidente desrespeito ao princípio da busca à proposta mais vantajosa para a administração. Além disso, o conceito de empresa com grande porte teria ferido os princípios da isonomia e da razoabilidade, já que não haveria proporcionalidade, necessidade, nem adequação, em exigir que os licitantes tivessem realizado serviços de auditoria independente externa em empresas com patrimônio líquido ou ativo total superior ao valor de R$ 1 bilhão, sem a devida motivação prévia. 
2.12.	Desse modo, também a representação formulada no TC Processo 006.994/2018-0 foi considerada parcialmente procedente (item 9.1. da decisão recorrida) . 
2.13.	Por fim, no tocante à contratação emergencial da Ernst & Young Auditores Independentes S/S, este Tribunal entendeu adequado que a regularidade e a economicidade da referida contratação emergencial seja avaliada pelo TCU, ante o possível superfaturamento em comparação com os aludidos contratos, além dos demais parâmetros de mercado, devendo essa avaliação ser procedida em processo apartado de fiscalização, com a avaliação do possível descumprimento à aludida cautelar suspensiva outrora deferida pelo Tribunal.
ADMISSIBILIDADE
3.	O exame preliminar de admissibilidade à peça 112 - acolhido pela relatora ad quem em despacho à peça 115 - concluiu por conhecer do recurso, suspendendo-se os efeitos dos itens 9.1 (última parte) e 9.4 da decisão recorrida. 
MÉRITO
4.	Constitui objeto do recurso examinar as seguintes questões:
	a) se o fato de a empresa recorrente haver cumprido as exigências do edital elide ou justifica as irregularidades verificadas no certame licitatório impugnado por este Tribunal (item 5) ;
	b) se a discussão sobre a modalidade de licitação a ser adotada na contratação de empresa de auditoria repercute no mérito da decisão recorrida (item 6) ; 
	c) se a alegação de que os preços praticados pela recorrente foram os de mercado repercute sobre o mérito das irregularidades (item 7) . 
5. 	Cumprimento das exigências do edital
5.1.  	A recorrente alega que cumpriu todas as exigências do edital, aduzindo que: 
	a) a concorrência em questão teve por finalidade assegurar igualdade a todos aqueles que se habilitaram e ao final escolher a proposta que fosse menos onerosa e mais vantajosa; (peça 97, p. 7) 
	b) antes da Concorrência Corporativa n. 1/2018, SESI/MG e SENAI/MG realizaram duas sessões públicas, através da Concorrência Corporativa n. 16/2017, com o intuito de contratar os serviços de auditoria externa independente, para auditagem e emissão de parecer das demonstrações contábeis/financeiras das entidades que compõem o Sistema Federação das Indústrias do Estado de Minas Gerais ('Fiemg') , relativas ao exercício social de 2018, sendo que essa acabou revogada; (peça 97, p. 7) 
	c) o SESI/MG e SENAI/MG publicaram a primeira sessão da Concorrência Corporativa n. 16/2017 para o dia 13/11/2017, mas esta restou fracassada, visto que não houve a participação de nenhum interessado no certame, de maneira que prorrogaram a data do certame para o dia 21/11/2017, com intuito de viabilizar a participação de potenciais interessados no processo em comento; (peça 97, p. 8) 
	d) o interesse do SESI/MG e SENAI/MG em manter a conformidade com os princípios constitucionais norteadores do procedimento licitatório, fez com que prorrogassem a data da sessão pública da Concorrência Corporativa n. 16/2017 pela segunda vez; (peça 97, p. 8) 
	e) assim, o procedimento licitatório da Concorrência Corporativa n. 16/2017 foi devidamente revogado pelo SESI/MG e SENAI/MG, devido à falta de competividade no certame; (peça 97, p. 8) 
	f) o SESI/MG e SENAI/MG então publicaram a Concorrência Corporativa n. 1/2018, com exigências de comprovação de capacidade operacional; e revestiram o edital de exigências de qualificação técnica razoáveis e passíveis de garantir a contratação de uma empresa com a qualidade adequada; (peça 97, p. 9) 
	g) a empresa recorrente, na qualidade de vencedora da Concorrência n. 01/2018 e atual contratada em caráter emergencial para realização dos serviços, reuniu todas as condições técnicas exigidas pelo edital, bem como ofertou os preços em conformidade com os praticados no mercado; (peça 97, p. 9) 
	h) a empresa recorrente não tem qualquer ingerência nas exigências técnicas que foram introduzidas pelo SESI/MG e SENAI/MG, de forma que as considera totalmente razoáveis, por ser capaz de atendê-las; (peça 97, p. 9) 
	i) a empresa recorrente cumpriu todas as exigências editalícias, restando vencedora do certame, tanto que é a atual contratada do SESI/MG e SENAI/MG, de forma que a decisão do acórdão de anular a concorrência e todos os atos inerentes, incluindo o Contrato n. 113.793/2018 celebrado com a empresa ora recorrente, deve ser reformada, pois atenta contra a legalidade e atinge diretamente a recorrente, acarretando relevantes prejuízos financeiros, ônus impingido injustamente àquele que não deve suportá-lo, visto que até a presente data não recebeu os valores pendentes referente ao que já foi prestado em razão da suspensão contratual ordenada no âmbito do Acórdão 904/2018; (peça 97, p. 9) 
	j) é forçoso concluir que a Concorrência Corporativa n. 1/2018 primou pelo cumprimento estrito da legislação pátria e do Regulamento de Licitações e Contratos do SESI e SENAI, bem como pela conformidade dos conceitos de legalidade, publicidade, moralidade, competitividade, entre outros, de forma que a decisão exarada no Acórdão necessita, urgentemente, ser reexaminada e, consequentemente, reformada. (peça 97, p. 9-10) 
	Análise
5.2.	A empresa recorrente se insurge especificamente contra o item 9.4 da decisão recorrida, que determinou ao SESI/MG e SENAI/MG a anulação da Concorrência Corporativa n. 1/2018, com todos os atos de execução inerentes ao Contrato n. 113/793/2018, celebrando com a empresa ora recorrente. 
5.3.	Na própria determinação consta sua motivação: 'ofensa aos princípios da motivação, da publicidade, da isonomia e da busca da proposta mais vantajosa para a administração, além do cerceamento ao caráter competitivo do certame'. Portanto, seriam esses os fundamentos que a recorrente deveria atacar. 
5.4.	Entretanto, o que se verifica são alegações genéricas, que não atacam o cerne dos fundamentos da determinação que a recorrente deseja ver suprimida, limitando-se a alegar que cumpriu as exigências do edital. Embora as irregularidades sejam imputadas diretamente aos gestores públicos, resta evidente que a beneficiária final das irregularidades foi a empresa ora recorrente, conforme se verá a seguir.
5.5.	Segundo este Tribunal, a ofensa ao princípio da motivação se verificou na 'falta de motivação para a rescisão do Contrato de Prestação de Serviços nº 101726/2016 (celebrado com a Maciel Auditores S/S) e a consequente realização de licitação para a subsequente contratação de empresa com preço bem superior ao anteriormente contratado' (peça 91, p. 2) . Verificou-se ainda que, 'somente após o chamamento do TCU, os gestores manifestaram-se no sentido de a suposta deficiência na prestação dos serviços de auditoria independente ter se constituído como motivo para o antecipado término do referido contrato (com menor preço) ', de modo que, 'inobstante a discricionariedade no referido ato, as entidades do sistema 'S' devem observar os princípios norteadoras da administração pública e, no presente caso concreto, não teriam sido respeitados os princípios da motivação e da economicidade' (peça 91, p. 3) . (g.n.) 
5.6.	Ainda segundo este Tribunal, a não divulgação prévia dos motivos que teriam levado à rescisão do contrato anterior 'ofenderia os princípios da motivação e da publicidade, além da jurisprudência do TCU' (peça 91, p. 3) . (g.n.) 
5.7.	Com relação à Concorrência n. 1/2018, este Tribunal também entendeu que 'os critérios de qualificação técnica e as condições para a permanência do certame afrontariam os princípios da competividade na licitação e da isonomia' (peça 91, p. 3) e 'o conceito de empresa com grande porte teria ferido os princípios da isonomia e da razoabilidade, já que não haveria proporcionalidade, necessidade, nem adequação, em exigir que os licitantes tivessem realizado serviços de auditoria independente externa em empresas com patrimônio líquido ou ativo total superior ao valor de R$ 1 bilhão, sem a devida motivação prévia, pois a capacidade técnico-operacional da empresa de auditoria poderia ser eventual expandida em face do aludido patrimônio das empresas porventura auditadas' (peça 91, p. 4) . (g.n.) 
5.8.	Tal exigência ocasionou flagrante cerceamento ao caráter competitivo do certame, na medida em que resultou 'na participação de apenas 1 (um) licitante apto no certame, tendendo a configurar, inclusive, o inaceitável direcionamento da licitação' (peça 91, p. 3) . Com efeito, verificou-se que, 'entre as 18 empresas prestadoras de serviços de auditoria externa que teriam retirado o edital, somente 1 (uma) empresa teria participado da concorrência e se sagrado vencedora, assim, do referido certame, com evidente desrespeito, então, ao princípio da busca à proposta mais vantajosa para a administração' (peça 91, p. 4) . (g.n.) 
5.9.	Contra todas essas evidências que motivaram a determinação de anulação do certame e cancelamento do contrato, a empresa recorrente limita-se a afirmar que obedeceu todas as exigências do certame. Contudo, tal alegação não elide ou justifica as inúmeras irregularidades verificadas, razão pela qual a alegação deve ser rejeitada. 
6. 	Inaplicabilidade da modalidade pregão
6.1.  	A recorrente alega que a modalidade pregão é inaplicável à contratação de empresas de auditoria. Nesse sentido, aduz que: 
	a) à atividade de auditoria independente não se aplica a adoção de pacotes padronizados ou procedimentos sem base científica, como se pretende com a utilização da modalidade pregão; a análise técnica da proposta se faz imprescindível; é equivocado o entendimento deste Tribunal de que tal atividade pode ser enquadrada em serviço comum, devendo ser contratada por intermédio da modalidade pregão; (peça 97, p. 10-11) 
	b) o contador-auditor que aceita participar de leilão reverso incorre em infração ao Código de Ética e está sujeito às sanções nele previstas; 
	c) além do ponto de vista ético da conduta do profissional da contabilidade em participar do pregão, a questão carece de verificação da possibilidade de enquadramento dos trabalhos de auditoria nos critérios de serviço comum; (peça 97, p. 14) 
	d) o Decreto n. 3.555/2000 e a Lei n. 10.520/2002, que regulamentam a modalidade pregão, não são aplicáveis ao Sistema S; a norma é clara ao dispor sobre a utilização de pregão somente para bens e serviços comuns, de modo que para os serviços não comuns o uso do pregão estaria implicitamente vedado; (peça 97, p. 14) 
	e) este Tribunal já se posicionou no sentido de que, no enquadramento de serviço comum, para efeito da utilização da modalidade pregão, 'o objeto da licitação deve se prestar a uma competição unicamente baseada nos preços propostos pelos concorrentes, pois não haverá apreciação de propostas técnicas' (Acórdão 313/2004-TCU-Plenário, relator: Benjamin Zymler) ; (peça 97, p. 14-15) 
	f) no caso do serviço de auditoria, há necessidade de uma fase de análise técnica das propostas dos licitantes; entretanto, nem a Lei n. 10.520/2002, nem o regulamento do pregão estabeleceram avaliação técnica nas propostas, mas apenas cotação de preços; (peça 97, p. 15) 
	g) o pregão não poderá ser utilizado nas licitações cujo objeto se refira à contratação de auditoria; a complexidade e a especificidade do trabalho inviabilizam a possibilidade de se afastar a análise técnica da proposta; (peça 97, p. 16) 
	h) as contratações de empresas de auditoria demonstram que nem sempre vence quem tem o menor preço, mas a melhor técnica, que é o escopo necessário e fundamental para contratar serviços de complexidade suficiente a afastar a natureza comum da atividade; (peça 97, p. 16-17) 
	i) licitar serviço de auditoria pelo pregão afronta o princípio da legalidade, insculpido no artigo 37, caput e inciso XXI da Constituição Federal e no artigo 3º da Lei n. 8.666/1993; (peça 97, p. 17) 
	j) assim: (i) o profissional contador-auditor que participe de pregão, presencial ou eletrônico, ofende o Código de Ética Profissional do Contador, estabelecido pela Resolução CFC n 803, de 10 de outubro de 1996, sujeitando-se à prática de aviltamento de honorários; e (ii) a modalidade do pregão para contratar serviços de auditoria contábil configura ato que está contrário aos ditames legais, e aos princípios insculpidos no artigo 37 da Constituição Federal e no artigo 3º da Lei n 8.666/1993, restando claro que esse tipo de objeto deve ser licitado por meio de licitação do tipo 'técnica e preço' e que não se enquadra na modalidade licitatória do pregão, por não ser serviço comum. (peça 97, p. 19) 
	Análise
6.2.	Muito embora a recorrente defenda ser indevida a utilização da modalidade pregão para a contratação de empresas de auditoria e pugne pela necessidade da utilização do tipo técnica e preço para tais contratações, essa é uma questão lateral ao mérito deste processo. Independentemente da modalidade ou do tipo de licitação utilizado, o que se tem é uma série de irregularidades que indicam prejuízo ao caráter competitivo da licitação e mesmo direcionamento do certame em favor da ora recorrente.
6.3.	Ademais, trata-se de alegação já rejeitada por este Tribunal, tendo-se aduzido o entendimento já expresso por este Tribunal no Acórdão 1046/2014-TCU-Plenário, relator: Benjamin Zymler, no sentido de que 'os serviços de auditoria independente, em regra, podem ser considerados serviços comuns, nos termos definidos no art. 1º, parágrafo único, da Lei 10.520/2002, sendo obrigatório o emprego da modalidade pregão, preferencialmente na sua forma eletrônica, para as licitações que os tenham por objeto'.
6.4.	Além disso, o tratamento dado à matéria no voto condutor da decisão recorrida (peça 91, p. 4) comprova que ela não integra o mérito do presente processo: 
27. Em suas respostas, os responsáveis aduziram que o regulamento de licitações do Sesi e do Senai não obrigaria a adoção do pregão, anotando que a escolha dessa modalidade se configuraria como discricionariedade administrativa e que o pregão seria inaplicável ao caso concreto. 
28. Eles argumentaram, ainda, que os critérios de qualificação técnica visariam ao atendimento do serviço, com qualidade superior e com mais itens, pela nova contratada, aí incluída a criação do comitê de auditoria para a avaliação e efetividade dos controles internos das entidades do Sistema Fiemg. 
29. A utilização do pregão, a partir dos regulamentos próprios do Sesi-Senai, deve estar pautada pelos princípios gerais da licitação e, por esse ângulo, não se vislumbra a necessidade de, no presente momento, o TCU recomendar que o Sesi-MG e o Senai-MG avaliem a conveniência de passarem a adotar, obrigatoriamente, o pregão para a aquisição de bens e serviços comuns, até porque essa medida deve ser apreciada em cada caso concreto, sem prejuízo de, aí, o gestor assumir a responsabilidade pelo eventual dano ao erário resultante de contratação promovida, com maior preço, diante do prévio uso de concorrência, em face da concomitante identificação de outra contratação similar promovida, com menor preço, diante do prévio uso do pregão. (g.n.) 
6.5.	Ainda sobre esse ponto, a unidade técnica aduziu (peça 92, p. 11) : 
82. O fato de a Concorrência Corporativa 12/2016, realizada pelo tipo menor preço, ter selecionado empresa que não prestou serviços a contento, não permite que se realize nova licitação com requisitos que obstem a participação de outras empresas prestadoras do serviço objeto do certame. 
83. O problema que se enfrenta nestes autos não está na adoção da modalidade concorrência, ao invés da utilização do pregão, mas na utilização do tipo técnica e preço e na atribuição de excessiva valoração ao quesito técnica, em detrimento do preço, uma vez que a adoção de critério desproporcional pode acarretar prejuízo à competitividade do certame e à obtenção da proposta mais vantajosa, como se deu no caso concreto.
84. Ainda que se admitisse o tipo técnica e preço, a exigência de comprovação de prestação anterior de serviços de auditoria externa independente em empresas brasileiras de capital aberto com faturamento anual igual ou superior a 1 (um) bilhão de reais estaria, como já relatado na instrução do TC Processo 006.994/2018-0, em desacordo com entendimento deste Tribunal. (g.n.) 
6.6.	Ante o exposto, e uma vez que a discussão sobre a modalidade de licitação a ser adotada na contratação de empresa de auditoria não repercute no mérito da decisão recorrida, deve-se rejeitar a alegação. 
7. 	Preços praticados pela recorrente
7.1.  	A recorrente alega os preços por ela praticados tanto na concorrência regular quanto na contratação emergencial foram os de mercado. Nesse sentido, aduz que: 
	a) o preço praticado na concorrência em questão, bem como na contratação emergencial, é o mesmo praticado no mercado; (peça 97, p. 19) 
	b) a proposta de preços ofertada pela recorrente levou em consideração o escopo dos serviços propostos, o cronograma da prestação de serviços com base, entre outros fatores, na revisão preliminar dos registros e estrutura das entidades, conforme especificado no edital; (peça 97, p. 19) 
	c) o mesmo vale para o preço proposto no processo da contratação emergencial; (peça 97, p. 19-20) 
	d) a justificativa do preço praticado requer a demonstração de sua adequação levando em conta os valores praticados pelo contratado em outros contratos por ele mantidos; (peça 97, p. 20) 
	e) quanto à contratação emergencial, o SESI/MG e SENAI/MG convocaram para apresentar proposta três empresas, além da ora recorrente, sendo que duas declinaram e a proposta da recorrente foi de R$ 600.000,00, sendo a mais vantajosa, enquanto a da outra empresa foi de R$ 1.220.000,00; (peça 97, p. 20) 
	f) o preço praticado pela recorrente está em total consonância com os praticados pelos demais concorrente, de forma que não se verifica diferença brutal do valor ofertado por essas empresas e o da recorrente; (peça 97, p. 21) 
	g) assim, o preço praticado pela recorrente, tanto na concorrência regular, quanto na contratação emergencial, é o praticado pelo mercado. (peça 97, p. 21) 
	Análise
7.2.	Neste ponto, a recorrente traz a questão dos preços por ela praticados tanto na Concorrência n. 1/2018, quanto no contrato emergencial celebrado posteriormente à anulação do primeiro. 
7.3.	No tocante à concorrência regular, o preço praticado não foi determinante para a anulação do certame e do contrato correspondente por este Tribunal, e a própria manifestação do relator a quo deixa claro que, apesar da ausência de justificativas aceitáveis para o aumento do preço da contratação, a questão do preço praticado cederia lugar às outras irregularidades verificadas, entre elas a ausência de competitividade e de isonomia no certame (peça 91, p. 3) : 
21. As supostas justificativas para a nova contratação em valor superior à anterior contratação, para serviços semelhantes, não merecem acolhida, até porque os critérios de qualificação técnica e as condições para a permanência do certame afrontariam os princípios da competividade na licitação e da isonomia.
7.4.	No tocante ao preço praticado na contratação emergencial, a unidade técnica registrou (peça 92, p. 16) :
136. Assim, caberia solicitar ao Sesi/MG e Senai/MG, com fulcro no art. 9º, inciso V, do Regulamento de Licitações e Contratos do Sesi/MG, as justificativas quanto ao preço constante do contrato emergencial (R$ 100.000,00/mês) , acompanhados de planilhas e demais memoriais de cálculo que justifiquem o valor do contrato. 
137. Entretanto, entende-se que este fato, por versar acerca da regularidade da contratação emergencial, deve ser analisado em autos separados, haja vista se tratar de assunto distinto ao objeto da presente representação, que trata das irregularidades na contratação decorrente da Concorrência 1/2018, evitando-se, assim, uma morosidade maior no deslinde destes autos.
7.5.	Acolhendo a proposta, este Tribunal determinou, no item 9.6.1 da decisão recorrida, a autuação de processo apartado para que se
promova a aprofundada avaliação sobre a regularidade e a economicidade da contratação emergencial da Ernst & Young pelo Sesi-MG e Senai-MG, ante o possível superfaturamento em comparação com os aludidos contratos, além dos demais parâmetros de mercado, já que, por exemplo, o Contrato nº 113.793/2018 celebrado entre o Sesi-Senai e a Ernst & Young, a partir da aludida Concorrência nº 1/2018, preveria a duração de 12 meses sob o valor total de R$ 979.999,92, com o valor mensal de R$ 81.666,66, enquanto o anterior contrato com a Maciel Auditores preveria a duração de 50 meses sob o valor total de R$ 373.944,00, com o valor mensal de R$ 7.478,88 (...) ; (g.n.) 
7.6.	Portanto, as alegações da recorrente neste ponto seriam melhor apreciadas no âmbito do referido processo apartado a ser constituído em atendimento ao item 9.6.1 do acórdão recorrido. 
7.7.	Ante o exposto, tem-se que no tocante à concorrência regular, o preço praticado pela recorrente não foi determinante para a impugnação realizada por este Tribunal, ante as diversas irregularidades que se observaram; e quanto à contratação emergencial, o preço praticado será melhor avaliado no âmbito do apartado a ser constituído em cumprimento ao item 9.6.1 da decisão recorrida; razões pelas quais a alegação deve ser rejeitada. 
CONCLUSÃO
8.	Da análise, conclui-se que:
	a) a mera alegação de que a empresa recorrente atendeu as exigências do edital não justificam ou elidem as diversas irregularidades verificadas no certame impugnado por este Tribunal (item 5) ; 
	b) a discussão a respeito da modalidade de licitação a ser adotada na contratação de empresa de auditoria não repercute no mérito da decisão recorrida, que versa sobre as diversas irregularidades verificadas na contratação da empresa recorrente (item 6) ; 
	c) no tocante à concorrência regular, o preço praticado pela recorrente não foi determinante para a impugnação realizada por este Tribunal, ante as diversas irregularidades que se observaram; e quanto à contratação emergencial, o preço praticado será melhor avaliado no âmbito do apartado a ser constituído em cumprimento ao item 9.6.1 da decisão recorrida (item 7) . 
8.1.	Ante essas conclusões, deve-se negar provimento ao recurso. 
INFORMAÇÕES ADICIONAIS
9.	Conforme peça 97, p. 22, as notificações relativas à empresa Ernst & Young Auditores Independentes S/S devem ser feitas em nome da advogada Carla dos Santos Correia, inscrita na OAB/RJ n. 74.127, no endereço Avenida Presidente Juscelino Kubitscheck, n. 1909, Torre Norte, 9º Andar, Vila Nova Conceição, São Paulo, SP, CEP 04543-907, telefone (11) 2573-3669, conforme peça 97, p. 22.
9.1. 	Já as notificações relativas ao Senai-MG e Sesi-MG devem ser feitas em nome do Tiago Gomes de Carvalho Pinto, inscrito na OAB/MG 71.905, conforme solicitação à peça 124, p. 2. 
**
9.2.	Ainda à peça 124, o Senai-MG e Sesi-MG solicitam informações sobre a extensão do efeito suspensivo concedido ao item 9.4 do acórdão recorrido e questionam se isso implicaria o restabelecimento da Concorrência Corporativa 001/2018 e do Contrato 113.793/2019, celebrado com a Ernst & Young Auditores Independentes S/S, ou se será necessário aguardar o mérito do julgamento do presente recurso. 
9.3.	Conforme item 9.5 da decisão recorrida, foi mantida a cautelar suspensiva referendada pelo Acórdão 904/2018-TCU-Plenário. A cautelar em questão encontra-se à peça 8 dos autos e determina que, 'cautelarmente, nos termos do art. 276 do RITCU, o Senai-MG e o Sesi-MG suspendam todos os atos inerentes à Concorrência Corporativa nº 1/2018, aí incluídos todos os atos de execução inerentes ao eventual subsequente contrato'. 
9.4.	No despacho à peça 115, a relatora ad quem conheceu do recurso, 'com os efeitos mencionados no item 3.1 do exame de admissibilidade efetuado pela unidade técnica', item este que propunha a concessão de efeito suspensivo aos itens 9.1 (última parte) e 9.4, tão somente, nada mencionando com relação ao item 9.5.
9.5.	Assim, conclui-se pela plena vigência do item 9.5 da decisão recorrida, de modo que permanecem suspensos 'todos os atos inerentes à Concorrência Corporativa nº 1/2018', bem como seus consectários, entre os quais o Contrato 113.793/2019. 
9.6.	Com efeito, enquanto a cautelar determinava a suspensão da concorrência e do consequente contrato, o item 9.4 da decisão recorrida ia além e determinava a anulação de ambos. Assim, com o efeito suspensivo concedido 9.4 e manutenção da cautelar, conclui-se que a concorrência e contrato não devem ser desde logo anulados, mas permanecem eles suspensos até a apreciação do mérito do presente recurso.  
PROPOSTA DE ENCAMINHAMENTO
10. 	Ante o exposto, submete-se o assunto à consideração superior, propondo-se, com fundamento no artigo 48 da Lei 8.443/1992:
	a)  conhecer do recurso e, no mérito, negar-lhe provimento;
	b) dar ciência da decisão à recorrente e demais interessados.
	c) providenciar para que as notificações relativas à empresa Ernst & Young Auditores Independentes S/S sejam feitas em nome da advogada Carla dos Santos Correia, inscrita na OAB/RJ n. 74.127, no endereço Avenida Presidente Juscelino Kubitscheck, n. 1909, Torre Norte, 9º Andar, Vila Nova Conceição, São Paulo, SP, CEP 04543-907, telefone (11) 2573-3669;
	d) providenciar para que as notificações relativas ao Senai-MG e Sesi-MG sejam feitas em nome de Tiago Gomes de Carvalho Pinto, inscrito na OAB/MG 71.905, conforme solicitação à peça 124, p. 2."
	É o relatório.

Carla dos Santos Correia (OAB/RJ 74.127) e outros representando a Ernst & Young Auditores Independentes S/S; Tiago Gomes de Carvalho Pinto (OAB/MG 71.905) e outros representando o Senai-MG e o Sesi-MG.

Não atuou.

PEDIDO DE REEXAME. REPRESENTAÇÃO. CONCORRÊNCIA CORPORATIVA 1/2018. POSSÍVEL RESCISÃO IMOTIVADA DE CONTRATO VIGENTE. CONTRATAÇÃO POSTERIOR POR VALOR BASTANTE SUPERIOR AO DO VIGENTE CONTRATO. CERCEAMENTO DO CARÁTER COMPETITIVO DO CERTAME. PROCEDÊNCIA PARCIAL. DETERMINAÇÃO PARA ANULAÇÃO DO CERTAME E DO CONTRATO DELE DECORRENTE. ARGUMENTOS INCAPAZES DE MODIFICAR O JUÍZO FIRMADO. CONHECIMENTO. NEGATIVA DE PROVIMENTO.

DENÚNCIA (DEN)

Secretaria de Recursos - Serur.

Examina-se pedido de reexame interposto pela Ernst & Young Auditores Independentes S/S contra o Acórdão 584/2019-TCU-Plenário, da relatoria do ministro-substituto André Luís de Carvalho, o qual, entre outros pontos, determinou que, no prazo de 15 dias, os departamentos regionais do Senai e do Sesi no estado de Minas Gerais (Senai-MG e Sesi-MG) adotassem as providências cabíveis para a efetiva anulação da Concorrência Corporativa 1/2018 e do Contrato 113.793/2018, celebrado com a recorrente, em face de ofensa aos princípios da motivação, da publicidade, da isonomia e da busca da proposta mais vantajosa para a Administração, além de cerceamento ao caráter competitivo do certame.
2.	Relembro que a presente representação, com pedido de cautelar suspensiva, foi formulada pela Maciel Auditores S/S sobre possíveis irregularidades no certame, que teve como objetivo a contratação de serviços especializados de auditoria externa independente para as entidades do Sistema Federação das Indústrias do Estado de Minas Gerais (Fiemg) , no exercício de 2018.
3.	A concorrência também foi objeto de outra representação (TC Processo 006.994/2018-0) , formulada pela JK Auditores S/S Ltda. - EPP, que foi considerada parcialmente procedente e apensada aos presentes autos.
4.	O cerne da questão de ambos os processos está nos indícios de irregularidades apontados no certame, incluindo a falta de motivação no tocante à rescisão do contrato de auditoria anterior (celebrado com a Maciel Auditores S/S) e a realização de licitação para a subsequente contratação da empresa Ernst & Young Auditores Independentes S/S a preço bastante superior ao anteriormente contratado.
5.	Por meio do acórdão ora recorrido, esta Corte determinou que os responsáveis anulassem a referida concorrência e os atos relativos ao contrato celebrado com a Ernst & Young, por entender que ocorreram, em síntese, as seguintes irregularidades apontadas pelo voto condutor da decisão (peça 91) : (i) falta de motivação prévia para rescisão do contrato anterior; (ii) injustificada nova contratação em valor superior ao do contrato anterior, para serviços semelhantes; e (iii) restrição à competição no certame, já que a imposição de requisitos patrimoniais para a qualificação técnica teria resultado na participação de apenas um licitante apto, tendendo a configurar direcionamento da licitação.
6.	Diante da decisão, a Ernst & Young apresentou o presente pedido de reexame, alegando, em suma, que: (i) reuniu todas as condições técnicas exigidas pelo edital; (ii)  que a atividade de auditoria independente exige habilitação e especialização, não se aplicando a adoção de pacotes padronizados ou procedimentos sem base científica, como se pretende com a utilização da modalidade pregão; e (iii) que o preço praticado por ela, tanto na concorrência como na contratação emergencial, é o praticado pelo mercado, conforme documentos acostados aos autos.
7.	A Secretaria de Recursos - Serur, em manifestações transcritas no relatório que acompanha este voto (peças 130-131) , considerou que os argumentos recursais não merecem prosperar e concluiu pelo não provimento do recurso. 
II
8.	Ao analisar os argumentos da Ernst & Young Auditores Independentes S/S, em essência, a Serur concluiu que o que foi apresentado "são alegações genéricas, que não atacam o cerne dos fundamentos da determinação que a recorrente deseja ver suprimida, limitando-se a alegar que cumpriu as exigências do edital".
9.	Entendeu que, embora a empresa tenha afirmado que obedeceu a todas as exigências do certame, "tal alegação não elide ou justifica as inúmeras irregularidades verificadas, razão pela qual a alegação deve ser rejeitada".
10.	Asseverou que, "muito embora a recorrente defenda ser indevida a utilização da modalidade pregão para a contratação de empresas de auditoria e pugne pela necessidade da utilização do tipo técnica e preço para tais contratações, essa é uma questão lateral ao mérito deste processo" e que "o tratamento dado à matéria no voto condutor da decisão recorrida (peça 91, p. 4) comprova que ela não integra o mérito do presente processo".
11.	Ressaltou que, "no tocante à concorrência regular, o preço praticado pela recorrente não foi determinante para a impugnação realizada por este Tribunal, ante as diversas irregularidades que se observaram; e quanto à contratação emergencial, o preço praticado será melhor avaliado no âmbito do apartado a ser constituído em cumprimento ao item 9.6.1 da decisão recorrida; razões pelas quais a alegação deve ser rejeitada".
12.	Diante de tais conclusões, a unidade técnica propôs negar provimento ao recurso.
III
13.	No tocante ao mérito, registro, desde já, que acompanho integralmente as análises e as conclusões da Serur, que adoto como razões de decidir. Efetivamente, a recorrente não trouxe elementos capazes de modificar a decisão atacada.
14.	As razões que levaram esta Corte de Contas a determinar ao Sesi-MG e ao Senai-MG a anulação do certame e dos atos dele decorrentes (subitem 9.4 do Acórdão 584/2019-TCU-Plenário) foram as diversas irregularidades que provocaram, nos termos da decisão proferida, "ofensa aos princípios da motivação, da publicidade, da isonomia e da busca da proposta mais vantajosa para a administração, além do cerceamento ao caráter competitivo do certame". 
15.	Nesse mesmo sentido, por ocasião da deliberação ora recorrida, este Tribunal asseverou que a rescisão do contrato anterior (Contrato de Prestação de Serviços 101.726/2016, firmado com a Maciel Auditores S/S) prescindiu de prévia motivação, visto que "somente após o chamamento do TCU, os gestores manifestaram-se no sentido de a suposta deficiência na prestação dos serviços de auditoria independente ter se constituído como motivo para o antecipado término do referido contrato, afrontando o princípio da motivação e a jurisprudência do TCU, a exemplo dos Acórdãos 2.826/2014 e 3.239/2013, ambos do Plenário".
16.	Cabe ressaltar que a medida cautelar suspensiva foi inicialmente deferida em razão de indícios de prejuízo aos patrimônios do Sesi-MG e do Senai-MG, em face da iminente contratação da nova empresa sob o valor de R$ 979.999,92, por 12 meses, em detrimento do contrato então vigente, sob o valor de R$ 373.944,00, por 50 meses.
17.	Apesar de a recorrente alegar que ofertou os preços em conformidade com os praticados no mercado, o relator a quo destacou em seu voto que "as supostas justificativas para a nova contratação em valor superior à anterior contratação, para serviços semelhantes, não merecem acolhida, até porque os critérios de qualificação técnica e as condições para a permanência do certame afrontariam os princípios da competividade na licitação e da isonomia".
18.	Não obstante, as irregularidades detectadas no bojo do TC Processo 006.994/2018-0 (apensado a esta representação) também indicaram a ocorrência de restrição à competição no certame, já que a imposição de requisitos patrimoniais para a qualificação técnica teria resultado na participação de apenas um licitante apto no certame, ferindo os princípios da isonomia e da razoabilidade.
19.	Por esses motivos, as argumentações da recorrente de que obedeceu a todas as exigências da concorrência não têm o condão de afastar as irregularidades identificadas.
IV
20.	Quanto à alegação de que a modalidade pregão é inaplicável à contratação de empresas de auditoria, por não ser possível enquadrar tais serviços como de natureza comum, nos termos do Decreto 3.555/2000 e da Lei 10.520/2002, endosso o posicionamento da unidade técnica de que o assunto é questão acessória e que não serviu de fundamento para a decisão que se quer reformar.
21.	Em que pese este Tribunal já ter pronunciado, por meio do Acórdão 1046/2014-TCU-Plenário, da relatoria do ministro Benjamin Zymler, no sentido de que os serviços de auditoria independente, em regra, podem ser considerados serviços comuns, sendo obrigatório o emprego da modalidade pregão, o relator a quo da presente representação destacou que esse não era o ponto central do processo, conforme excerto a seguir:
"27. Em suas respostas, os responsáveis aduziram que o regulamento de licitações do Sesi e do Senai não obrigaria a adoção do pregão, anotando que a escolha dessa modalidade se configuraria como discricionariedade administrativa e que o pregão seria inaplicável ao caso concreto. 
28. Eles argumentaram, ainda, que os critérios de qualificação técnica visariam ao atendimento do serviço, com qualidade superior e com mais itens, pela nova contratada, aí incluída a criação do comitê de auditoria para a avaliação e efetividade dos controles internos das entidades do Sistema Fiemg. 
29. A utilização do pregão, a partir dos regulamentos próprios do Sesi-Senai, deve estar pautada pelos princípios gerais da licitação e, por esse ângulo, não se vislumbra a necessidade de, no presente momento, o TCU recomendar que o Sesi-MG e o Senai-MG avaliem a conveniência de passarem a adotar, obrigatoriamente, o pregão para a aquisição de bens e serviços comuns, até porque essa medida deve ser apreciada em cada caso concreto, sem prejuízo de, aí, o gestor assumir a responsabilidade pelo eventual dano ao erário resultante de contratação promovida, com maior preço, diante do prévio uso de concorrência, em face da concomitante identificação de outra contratação similar promovida, com menor preço, diante do prévio uso do pregão."
22.	Considerando que a discussão sobre a modalidade de licitação a ser adotada na contratação de empresa de auditoria não repercute no mérito da decisão recorrida, tais alegações apresentadas pela recorrente também não afetam as conclusões sobre o recurso em exame.
V
23.	Por fim, a recorrente alegou que os preços praticados na concorrência regular e na contratação emergencial foram os de mercado e que levou em consideração o escopo dos serviços propostos e o cronograma da prestação de serviços com base, entre outros fatores, na revisão preliminar dos registros e estrutura das entidades, conforme especificado no edital.
24.	No que se refere à concorrência regular, novamente cabe mencionar que os motivos determinantes para a decisão proferida por esta Corte foram as diversas irregularidades verificadas no certame, não se limitando aos preços praticados.
25.	O relator a quo também analisou esta questão ao mencionar que "as supostas justificativas para a nova contratação em valor superior à anterior contratação, para serviços semelhantes, não merecem acolhida, até porque os critérios de qualificação técnica e as condições para a permanência do certame afrontariam os princípios da competividade na licitação e da isonomia".	
26.	Quanto ao preço praticado na contratação emergencial, apesar da aparente irregularidade, cabe mencionar que este Tribunal determinou, no subitem 9.6.1 da decisão recorrida, a autuação de processo apartado para que se: 
" (...) promova a aprofundada avaliação sobre a regularidade e a economicidade da contratação emergencial da Ernst & Young pelo Sesi-MG e Senai-MG, ante o possível superfaturamento em comparação com os aludidos contratos, além dos demais parâmetros de mercado, já que, por exemplo, o Contrato nº 113.793/2018 celebrado entre o Sesi-Senai e a Ernst & Young, a partir da aludida Concorrência nº 1/2018, preveria a duração de 12 meses sob o valor total de R$ 979.999,92, com o valor mensal de R$ 81.666,66, enquanto o anterior contrato com a Maciel Auditores preveria a duração de 50 meses sob o valor total de R$ 373.944,00, com o valor mensal de R$ 7.478,88 (...) ;"
27.	Assim, considerando que, na concorrência regular, outras irregularidades motivaram a decisão proferida pelo TCU e que, em relação ao contrato emergencial, o possível superfaturamento será ainda apurado em processo apartado, não devem ser acolhidos os argumentos da recorrente.
VI
28.	Por meio de documento juntado à peça 124, o Senai-MG e o Sesi-MG solicitaram informações sobre a extensão do efeito suspensivo concedido ao subitem 9.4 do acórdão recorrido e se isso implicaria o restabelecimento da Concorrência Corporativa 001/2018 e do Contrato 113.793/2019, celebrado com a Ernst & Young Auditores Independentes S/S.
29.	Cabe relembrar que o despacho de minha autoria (peça 115) concedeu efeito suspensivo apenas aos subitens 9.1 e 9.4 do acórdão recorrido. Assim, encontra-se em plena vigência o subitem 9.5, que manteve a cautelar suspensiva referendada pelo Acórdão 904/2018-TCU-Plenário e que determinou às entidades que suspendessem "os atos inerentes à Concorrência Corporativa nº 1/2018, aí incluídos todos os atos de execução inerentes ao eventual subsequente contrato". 
30.	Adicionalmente, a recorrente pleiteou que se determinasse ao Senai-MG e o Sesi-MG que fizessem "o pagamento referente aos serviços executados pela EY até o momento da suspensão ordenada pela decisão proferida no Acórdão n. 904/2018, e, caso o vosso entendimento seja outro, que determine o ressarcimento das despesas incorridas pela EY por tais serviços" (peça 97, p. 22) .
31.	Porém, não cabe a esta Corte de Contas, mormente em fase recursal, validar, ou não, a execução física, bem como autorizar, ou não, a consequente execução financeira aludida pela recorrente.
32.	A par disso, é importante esclarecer que o despacho que cautelarmente suspendeu os atos referentes ao contrato foi proferido em 18/04/2018 (peça 8) , quando não havia sequer um mês de vigência do ajuste. O contrato foi celebrado em 15/03/2018, sua vigência iniciada em 19/03/2018 (TC Processo 006.994/2018-0, peça 29, p. 59-68) e a execução dos serviços deveria ocorrer conforme cronograma ainda a ser estabelecido entre as partes.
	Ante todo o exposto, conforme exaustivamente exposto neste voto, a recorrente não trouxe informações ou elementos que desconstituíssem as deliberações constantes do Acórdão 584/2019-TCU-Plenário, razão pela qual pugno pelo não provimento do recurso e voto por que o Tribunal adote a deliberação que submeto ao Colegiado.
TCU, Sala das Sessões Ministro Luciano Brandão Alves de Souza, em 10 de dezembro de 2019.
ANA ARRAES 
Relatora